【裁判字號】    95,上訴,45
【裁判日期】    950323
【裁判案由】    違反槍砲彈藥刀械管制條例
【裁判全文】
臺灣高等法院刑事判決                  95年度上訴字第45號
上  訴  人
即  被  告  乙○○
指定辯護人  本院公設辯護人陳德仁
上列上訴人因違反槍砲彈藥刀械管制條例案件，不服臺灣板橋地
方法院94年度訴字第1875號，中華民國94年11月25日第一審判決
（起訴案號：臺灣板橋地方法院檢察署94年度偵字第13168號）
，提起上訴，本院判決如下：
    主  文
原判決關於乙○○運輸改造手槍暨定執行刑部分均撤銷。
乙○○共同未經許可，販賣可發射子彈具有殺傷力之改造手槍，
未遂，處有期徒刑貳年陸月，併科罰金新臺幣拾萬元，罰金如易
服勞役，以銀元參佰元即新臺幣玖百元折算壹日。扣案仿BERETT
A廠M-九型半自動手槍製造之金屬玩具手槍，更換土造金屬槍管
改造而成之改造手槍（含彈匣壹個，槍枝管制編號：0000000000
）壹枝、土造子彈玖顆，均沒收之。
    事  實
一、乙○○明知可發射子彈具有殺傷力之改造手槍及具有殺傷力
    之子彈，均屬槍砲彈藥刀械管制條例管制之物品，非經許可
    不得販賣，因積欠卡債，需款孔急，竟與丙○○（現另案審
    理中）共同基於販賣上揭改造手槍、子彈以營利之犯意聯絡
    ，先由丙○○與不詳姓名之成年買主談妥交易內容及交易地
    點後，於民國94年8月2日下午7時許，在臺北縣中和市○○
    路某處廟口前，交予乙○○來源不詳之仿BERETTA廠M9九型
    半自動手槍製造之金屬玩具手槍，更換土造金屬槍管改造而
    成具殺傷力之改造手槍1支（含彈匣1個，槍枝管制編號：00
    00000000）及具有殺傷力直徑約9MM之土造子彈14顆（經鑑
    定試射5顆，餘9顆），指示乙○○於當日夜間，將上揭具殺
    傷力之改造手槍、土造子彈攜至約定位於臺北縣中和市○○
    路○段135號地下室「權威網站撞球場」內，交付該名買主，
    並向買主收取價金新臺幣（下同）4萬元，乙○○並可從中
    抽取5,000元以營利。嗣於當日即94年8月2日下午11時30分
    許乙○○依指示將上揭槍彈攜至「權威網站撞球場」內，等
    待買主完成交易時，適逢員警至現場臨檢，因而面露緊張之
    神情，員警查覺有異上前盤查其身分，乙○○未經有偵查犯
    罪權限機關發覺前，向員警告知其背包內有上揭槍彈而自首
    ，並接受裁判，且主動將置於背包內之上揭槍彈報繳之，員
    警因而扣得上揭槍彈並循線查知上情，致乙○○故未能將槍
    彈交予買主販賣未遂。
二、案經臺北縣政府警察局中和分局移送臺灣板橋地方法院檢察
    署檢察官偵查起訴。
    理  由
一、認定犯罪事實所憑之證據及理由：
    訊據上訴人即被告乙○○固坦承於上揭時、地持有上揭改造
    手槍及子槍彈之犯行，惟否認有何販賣槍彈犯行，辯稱伊購
    買槍枝後僅是單純持有槍枝，並未與丙○○共同販賣槍枝等
    語。惟查：
（一）被告於92年8月2日晚間11時30分許，攜帶上揭槍彈至臺北
      縣中和市○○路○段135號地下室「權威網站撞球場」內，
      經警查獲扣案之事實，業據被告自承，且據證人即查獲員
      警甲○○於本院結證屬實（見本院卷第51頁）。而本件扣
      案之手槍及子彈經鑑定結果：送鑑手槍1支（含彈匣1個，
      槍枝管制編號：0000000000）係仿BERETTA廠M-9型半自動
      手槍製造之金屬玩具手槍，更換土造金屬槍管改造而成之
      改造手槍，機械性能良好，可擊發適用子彈，認具有殺傷
      力；送鑑子彈14顆，為直徑約9MM之土造子彈，採樣試射5
      顆，均可擊發，認均具殺傷力，有內政部警政署刑事警察
      局94年8月15日刑鑑字第0940119164號槍彈鑑定書一份在
      卷可參（詳見偵查卷第68至70頁）。
（二）被告上訴後先於本院95年1月11日準備程序辯稱：槍枝是
      我向丙○○買的，買了之後要到撞球場把槍交給朋友云云
      （見本院卷第26頁），後又於95年2月20日之準備程序改
      稱：槍枝是在查獲前2、3月跟丙○○買來玩的，後來因為
      丙○○要向朋友討債，邀我一起去，因為那個朋友會帶小
      弟，所以帶著槍云云（見本院卷第36頁）。但查，被告對
      於丙○○如何與買主聯絡接洽買賣上揭扣案槍彈，繼而指
      示被告持槍至「權威網站撞球場」內交付買主並取回價款
      ，被告並可得5000元之代價等情，業據被告於警詢、偵查
      及原審歷次訊問中供述甚詳（見偵查卷第10至11頁、第50
      頁、原審卷第9、10、28、76、78頁），被告上訴後於本
      院所陳持有槍彈之原由不惟前後不一，已有矛盾，況被告
      若僅係單純持有槍枝，事涉較輕之罪責，被告何以不於偵
      審之初即提出抗辯，卻遲至上訴後始行陳述之？至愚之人
      亦不至如此。是被告於原審上揭所供應符合真實。此外，
      原審審理時傳訊丙○○到庭作證，證人丙○○雖否認有在
      上揭時、地交付槍彈予被告等情，惟此一證詞，係涉證人
      犯重罪之事實，證人否認自屬人之常情，不足採信。
（三）綜上，被告共同販賣具有殺傷力之改造手槍、子彈之事實
      ，應堪認定。本件事證明確，犯行洵堪認定，應依法論科
      。
二、論罪之理由：
（一）核被告所為，係犯槍砲彈藥刀械管制條例第8條第5項、第
      1項之未經許可販賣可發射子彈具有殺傷力之改造手槍罪
      未遂及同條例第12條第5項、第1項未經許可販賣子彈罪未
      遂。按槍砲彈藥刀械管制條例第7條所謂運輸，係指以非
      販賣，非持有之意思，而以單純運輸之意思將物自一地運
      至相當距離之另一地，並含有運輸之作用者而言，此有最
      高法院79年台上字第981號判決意旨可參，查被告既係基
      於與丙○○共同販賣槍彈之犯意，攜帶扣案槍彈自臺北縣
      中和市○○路某廟口前至臺北縣中和市○○路○段135號地
      下室之「權威網站撞球場」內，以交付買主，揆諸上揭說
      明，被告所為核與運輸槍彈之構成要件不符，起訴書認被
      告此部分犯行係犯運輸可發射子彈具殺傷力之改造手槍罪
      及子彈罪，尚有未合，惟起訴基本事實相同，且經本院於
      審判程序中已為罪名變更之告知並命辯論，爰依刑事訴訟
      法第300條規定，變更起訴法條。被告持有槍彈行為為其
      販賣槍彈未遂之行為吸收，均不另論罪。
（二）被告與丙○○間，就販賣槍彈未遂之犯行，有犯意聯絡及
      行為分擔，應以共同正犯論。
（三）按槍砲彈藥刀械管制條例所規定之販賣行為，固不以販入
      之後復行賣出為要件，只須以營利為目的，販入或賣出有
      一於此，犯罪即屬既遂（此有最高法院80年度台上字第24
      73號判決可資參照），惟查，本件並無證據證明扣案槍枝
      及子彈乃共犯丙○○所販入（亦有可能本來就由蘇員持有
      ），更無證據證明被告有販入之行為，是被告所參與之部
      分僅為賣出，而被告雖已著手販賣槍彈之行為，惟尚未將
      槍彈交予買主前即被警當場查獲，為未遂犯，應依刑法第
      26條前段減輕其刑。
（四）被告一行為觸犯前述二罪名，為想像競合犯，應依刑法第
      55條前段規定，從一重之未經許可販賣可發射子彈具有殺
      傷力之改造手槍枝罪未遂論處。
（五）按犯本條例之罪自首，並報繳其持有之全部槍砲、彈藥、
      刀械者，減輕或免除其刑，槍砲彈藥刀械管制條例第18條
      第1項定有明文，且此項規定為刑法第62條之特別規定。
      查被告於94年8月2日晚間11時30分許，在權威網站撞球場
      內為警查獲之情形，據證人即本案查獲員警甲○○於本院
      證稱：員警在94年8月2日至中和市權威撞球場執行分局規
      劃之臨檢勤務，臨檢當天並沒有接獲線報，因被告神情有
      異，同事就攔下來臨檢，請他出示證件並問他身上背的包
      包是什麼，他就主動說是一枝槍…槍已拿出來後，怕還有
      其他的可疑物，所以當場叫被告填自願搜索同意書等語（
      見本院卷第51頁），足認被告已向警員自首並自其背包內
      起出全部槍彈報繳之，進而而接受裁判等情，核被告所為
      合於槍砲彈藥刀械管制條例第18條第1項之事實，應依法
      遞予減輕其刑。
三、原審認被告罪證明確，予以論罪科刑，固非無見，惟(一)原審
    誤認被告「係犯未經許可運輸其他可發射金屬或子彈具有殺
    傷力之改造手槍、子彈罪及販賣上揭改造手槍、子彈未遂罪
    」，且誤認「上開二罪間，有手段目的之牽連關係，依刑法
    第55條之規定，從較重之運輸其他可發射金屬或子彈具有殺
    傷力之改造手槍罪」論處，尚有未合。(二)原審疏未認定被告
    犯罪未發覺前自首且報繳手槍及子彈之行為，合於槍砲彈藥
    刀械管制條例第18條第1項之要件，亦有未合。被告上訴否
    認販賣犯行，並指摘原審量刑過重，雖非有理，惟原判決此
    部分既有前開可議之處，自應由本院將原判決關於被告運輸
    改造手槍及已失所附麗定執行部分一併撤銷改判。爰審酌被
    告為貪圖利益，參與非法販賣改造槍枝、子彈，助長槍彈之
    散佈，對於人民之身體、生命及社會治安、秩序均造成潛在
    之危險與不安，惟所販賣之改造手槍、子彈，為數不多，被
    告智能不高，且經警盤查時，主動向警方自首繳交槍彈，犯
    罪後已經坦承犯行，態度良好，已有悔意等一切情狀，量處
    如主文第二項所示之刑，並就罰金刑部分諭知易服勞役之折
    算標準。末查，扣案仿BERETTA廠M-九型半自動手槍製造之
    金屬玩具手槍，更換土造金屬槍管改造而成之改造手槍（含
    彈匣一個，槍枝管制編號：0000000000）1支、土造子彈9顆
    ，係屬違禁物，均應依刑法第38條第1項第1款之規定宣告沒
    收之；另原扣案之具有殺傷力之直徑約九MM金屬彈頭之土造
    子彈5顆，雖本屬違禁物，惟業於送鑑定時經試射（僅餘彈
    殼、變型彈頭），已不具子彈功能，有上揭內政部警政署刑
    事警察局鑑定書可證，自無庸再為沒收之諭知。
據上論斷，應依刑事訴訟法第369條第1項前段、第364條、第299
條第1項前段、第300條，槍砲彈藥刀械管制條例第8條第1項、第
5項、第12條第1項、第5項，刑法第11條、第28條、第55條、第2
6條前段、第42第2項前段、第38條第1項第1款，罰金罰鍰提高標
準條例第2條，現行法規所定貨幣單位折算新臺幣條例第2條，判
決如主文。
本案經檢察官吳國南到庭執行職務。
中    華    民    國    95    年    3     月    23    日
                  刑事第十五庭審判長法  官  吳昭瑩
                                    法  官  楊貴雄
                                    法  官  王梅英
以上正本證明與原本無異。
如不服本判決，應於收受送達後十日內向本院提出上訴書狀，其
未敘述上訴之理由者並得於提起上訴後十日內向本院補提理由書
（均須按他造當事人之人數附繕本）。
                                    書記官  李信穎
中    華    民    國    95    年    3     月    24    日
附錄：本案論罪科刑法條全文
槍砲彈藥刀械管制條例第8條
未經許可，製造、販賣或運輸鋼筆槍、瓦斯槍、麻醉槍、獵槍、
空氣槍或第4條第1項第1款所定其他可發射金屬或子彈具有殺傷
力之各式槍砲者，處無期徒刑或5年以上有期徒刑，併科新臺幣1
千萬元以下罰金。
未經許可，轉讓、出租或出借前項所列槍枝者，處5年以上有期
徒刑，併科新臺幣1千萬元以下罰金。
意圖供自己或他人犯罪之用，而犯前二項之罪者，處無期徒刑或
7年以上有期徒刑，併科新臺幣 1 千萬元以下罰金。
未經許可，持有、寄藏或意圖販賣而陳列第 1 項所列槍枝者，處
3年以上10年以下有期徒刑，併科新臺幣700萬元以下罰金。
第1項至第3項之未遂犯罰之。
槍砲彈藥刀械管制條例第12條
未經許可，製造、販賣或運輸子彈者，處1年以上7年以下有期徒
刑，併科新台幣500萬元以下罰金。
未經許可，轉讓、出租或出借子彈者，處6月以上5年以下有期徒
刑，併科新台幣300萬元以下罰金。
意圖供自己或他人犯罪之用，而犯前二項之罪者，處3年以上10
年以下有期徒刑，併科新台幣700萬元以下罰金。
未經許可，持有、寄藏或意圖販賣而陳列子彈者，處5年以下有
期徒刑，併科新台幣300萬元以下罰金。
第1項至第3項之未遂犯罰之。


司法院資訊處製作；財團法人民間司法改革基金會備份。
